【裁判字號】    90,上易,1362
【裁判日期】    901113
【裁判案由】    侵占
【裁判全文】
臺灣高等法院臺南分院刑事判決              九十年度上易字第一三六二號    Ｇ
      上  訴  人
      即自訴人    丙  ○  ○
      被      告  己  ○  ○
右上訴人因被告侵占等案件，不服臺灣臺南地方法院九十年度自字第一三號中華民國
九十年六月二十八日第一審判決，提起上訴，本院判決如左：
      主      文
上訴駁回。
      理      由
一、本件自訴意旨，詳如附件自訴狀所載。（如附件）
二、按犯罪事實應依證據認定之，無證據不得推定其犯罪事實，又不能證明被告犯罪
    者，應諭知無罪之判決，刑事訴訟法第一百五十四條、第三百零一條第一項分別
    定有明文。又認定不利於被告之事實，須依積極證據，苟積極證據不足為不利於
    被告事實之認定時，即應為有利於被告之認定，更不必有何有利之證據（最高法
    院三十年上字第八一六號判例參照）。再事實之認定，應憑證據，如未能發現相
    當證據，或證據不足以證明，自不能以推測或擬制之方法，為裁判基礎（最高法
    院四十年台上字第八六號判例參照）。又告訴人之告訴，本以使被告受刑事訴追
    為目的，故其陳述是否與事實相符，自應調查其他證據，以資審認，苟其所為攻
    擊之詞，尚有瑕疵，則在此瑕疵未予究明以前，即不能遽採為斷罪之基礎（最高
    法院五十二年台上字第一三００號、六十一年台上字第三０九九號判例參照）。
    另刑法第三百六十六條之背信罪，必須違背任務之行為係為圖取不法利益，或圖
    加不法損害之手段，且致生損害本人之財產或其他利益，始得成立。至該條所謂
    意圖為自己或第三人得不法利益一語，原指自己或第三人在法律上不應取得之利
    益，意圖取得或使其取得者而言（最高法院二十一年上字第一五七四號、二十九
    上字第八二０號判例參照）；又背信罪之成立，以處理他人事務之人，有圖自己
    或第三人得不法利益，或圖加損害於本人之意思，而故為違背其任務之行為為要
    件，如僅因處理事務怠於注意，致其事務生不良之影響，則為處理事務之過失問
    題，既非故意為違背任務之行為，自不負若何罪責（最高法院二十二年上字第三
    五三七號判例參照）；再者，刑法第三百四十二條之背信罪，以有取得不法利益
    或損害本人利益之意圖為必要，若無此意圖，即屬缺乏意思要件，縱有違背任務
    之行為，並致生損害於本人之財產或其他利益，亦難律以本條之罪（最高法院三
    十年上字第一二一○號判例參照）。又刑法上業務侵占罪，必行為人對於業務上
    所持有之物，意圖為自己或第三人不法之所有，而侵占自己持有他人之物者，始
    該當之。上開二罪之成立，其前提要件，均以行為人有意圖為自己或第三人不法
    之所有或利益之主觀意圖為要，是若無「不法所有」或「不法利益」之意圖，即
    與上開二罪不相當。
三、本件自訴人指訴被告涉有前揭業務侵占及背信罪嫌，無非係以伊與被告間有委修
    輪胎之契約，由自訴人向「益昌」、「遠大」等輪胎行收取舊輪胎，委託被告加
    工再製，嗣被告竟於民國（下同）八十九年九月間，將伊委修之輪胎擅自變賣予
    淞運泰公司，因認被告涉有前開罪嫌云云。惟被告己○○自始至終堅詞否認右揭
    自訴人所指之犯行，辯稱：其並未變賣輪胎，係因自訴人積欠其八十九年七、八
    月份加工工資，其始留置輪胎，事後於同年九月間，其將輪胎委由案外人淞運泰
    公司之甲○交還原委修之輪胎行，並無自訴人指訴之犯行等語。經查，（一）自
    訴人與被告有持續性之輪胎加工契約，雙方約定每月由被告向自訴人收取前一月
    份之加工工資之情，為被告與自訴人雙方供陳在卷，另查，被告陳稱其於八十九
    年八月二日向自訴人收取工資後，自訴人即未再給付任何款項，自訴人簽發之支
    票亦陸續不獲付款之事實，有支票及退票理由單影本、原審法院九十年度訴字第
    六五號請求給付票款之民事判決書等件附卷可參，又被告陳稱其於八十九年八月
    二日向自訴人收取之款項，主要係抵充自訴人八十九年五、六月間所積欠之工資
    ，同年七月份工資僅清償部分等情，亦為自訴人當庭所不爭執，據上可知，自訴
    人至遲自八十九年五、六月間起即有延緩付款，又八十九年七月間之加工工資，
    自訴人亦未如期於同年八月份結清，應堪認定。（二）自訴人指訴被告涉犯前開
    罪嫌，係以被告於八十九年九月間變賣伊委修之輪胎，並指稱：戊○○蒐集之輪
    胎我登記在表上後，再交給被告的工廠，該表一份交給被告，一份我留下，這些
    輪胎被告加工再製後還要交還給我，我再交還給戊○○送還給原來所有之客戶等
    語（見本院九十年十月十七日訊問筆錄），並提出輪胎登記表為據，然自訴人確
    有積欠被告八十九年七月間之加工工資之情，已如前述，姑不論自訴人並未具體
    舉證或提出堪供本院查證之證據資料，足資認定被告確有自訴人所指之犯嫌，且
    被告辯稱其因自訴人積欠加工款項而留置輪胎乙情，原非法所不許，自難認被告
    有何不法所有或不法利益之主觀犯意與意圖；參以自訴人所聲請之證人甲○（淞
    運泰公司台南區業務員）於原審到庭結證：未曾向被告購買或取走自訴人委託被
    告加工之輪胎，渠自八十九年九月份始與被告有生意往來，當時被告曾稱自訴人
    未給付加工款，被告始委託渠將輪胎載回給原委修客戶輪胎行等語，又於本院證
    稱：去年八月我才開始接手做戊○○蒐集來的舊輪胎，但之前的輪胎約有三、四
    十條還在被告那裡，戊○○請我去幫他拿回來給他送回給客戶，我就去找被告，
    但被告跟我說如果他將輪胎交給自訴人丙○○，他就收不到錢了，他要那些輪胎
    交給我，也要我向客戶把錢收回來付給他等語（見本院九十年十月十七日訊問筆
    錄），另證人戊○○於本院調查中亦證稱：原先我是蒐集舊輪胎回來交給被告，
    八十九年八月間兩造發生財務糾紛，我就將蒐集舊輪胎交給甲○等語（見同上筆
    錄），另證人即原舊輪胎之所有客戶丁○○亦證稱：這些舊輪胎原係我的，是我
    要跟他們要回來，因他們有財務糾紛，我才找戊○○向被告要回來原先送加工好
    的輪胎，後來甲○來收帳，可能甲○有將加工的錢給被告等語（見同上筆錄），
    另證人即原舊輪胎之所有客戶乙○○亦證稱：我係新豐輪胎行負責人，原先我的
    舊輪胎是交給自訴人，再由戊○○去收，交給被告加工，於八十九年九月，才透
    過淞運泰向被告要回等語（見同上筆錄），益徵被告僅將加工之輪胎交還給所有
    者之客戶，並收取加工費用以抵償自訴人積欠伊之債務至明，其並無為自己不法
    所有之犯意或圖加損害於本人之意思，而故為違背其任務之行為無訛。
四、此外，復查無其他積極證據足資證明被告有何犯行，故被告被訴犯罪應屬不能證
    明，原審因予諭知無罪，本院經核其認事用法，均無不合。自訴人上訴，顯無
    理由，應予駁回。
五、據上論斷，應依刑事訴訟法第三百六十八條，判決如主文。
本案經檢察官邱克斌到庭執行職務。
中    華    民    國      九十      年      十一      月      十三      日
                                  臺灣高等法院臺南分院刑事第一庭
                                      審判長法官  王    浦    傑
                                            法官  黃    三    哲
                                            法官  蘇    重    信
右正本證明與原本無異。
不得上訴。
              法院書記官  蔡    振    豐
中    華    民    國      九十      年      十一      月     十五       日


司法院資訊處製作；財團法人民間司法改革基金會備份。
